最高法院刑事判決　　　　　　　　　　　　　　　九十一年度台上字第六五三六號
　　上　訴　人　乙○○
　　自訴代理人　范光柱律師
　　被　　　告　甲○○
右上訴人因自訴被告誣告案件，不服台灣高等法院台中分院中華民國八十九年六月二
十八日第二審判決（八十九年度上訴字第八九四號，自訴案號：台灣彰化地方法院八
十九年度自字第七號），提起上訴，本院判決如左：
    主  文
上訴駁回。
    理  由
按刑事訴訟法第三百七十七條規定，上訴於第三審法院，非以判決違背法令為理由，
不得為之。是提起第三審上訴，應以原判決違背法令為理由，係屬法定要件。如果上
訴理由狀並未依據卷內訴訟資料，具體指摘原判決不適用何種法則或如何適用不當，
或所指摘原判決違法情事，顯與法律規定得為第三審上訴理由之違法情形，不相適合
時，均應認其上訴為違背法律上之程式，予以駁回。本件原判決以自訴意旨略以被告
甲○○於民國八十七年七月二日，向彰化縣警察局二林分局誣指上訴人之子曾伯維於
該日下午二時五十分許，無故侵入其住處，竊取其所有之健康器材及錄音帶等物，適
遇被告攜子返家，曾伯維從窗戶逃離時，不慎自四樓墜落地面，為警查獲本案，涉犯
刑法第三百二十條第一項之竊盜罪嫌。嗣曾伯維於八十七年七月四日十八時五十八分
許，不治死亡，經檢察官以曾伯維死亡而為不起訴處分，因認被告甲○○涉有刑法第
一百六十九條第一項之誣告罪嫌等情。按誣告罪之成立，須以使人受刑事或懲戒處分
之意思，並進而向該管公務員誣告為要件，若因公務員之推問，而為不利他人之陳述
，縱其陳述涉於虛偽，除有同條第二項之情形外，既無申告他人使其受刑事或懲戒處
分之意思，即與誣告罪之要件不符。又倘若其報告之目的，在求判明是非曲直，並無
使人受刑事或懲戒處分之請求，亦與誣告罪之要件不符。經查上訴人之子曾伯維於八
十七年七月二日下午二時五十分許，在被告住處墜樓，而經警前往處理，業據證人即
現場處理警員陳吉良於第一審證稱：「（為何甲○○會隨同你回警局製作筆錄？）因
他是目擊證人才帶回製作筆錄，他當時表示他購物回家聽到撞擊聲，往書房窗戶外看
，才知有人墜樓」、「（甲○○當時有無告訴竊盜乙事）沒有，我有去看甲○○他們
房間的窗戶，有打開過痕跡，現場又有他們的物品，竊盜罪又為公訴罪，我問有無可
疑之人，他說沒有，且他發現遺留物有他的東西，他有說可能是被曾伯維所竊，我才
移送」、「（現場發現之健康器材及錄音帶如何發覺為甲○○所有）我們拿給他看，
那是將遺留物帶回警局時再交他指認，甲○○說是他的，並在健康器材裡面之保證書
，還是說明書上有他先生陳膺中的名字，就將該物由他帶回，事後有去甲○○家中看
，有被翻動過之痕跡」等語，核與被告於彰化縣警察局二林分局二林派出所警訊時，
所述情節大致相符。足見被告所以至警局製作筆錄，係因警方通知始至警局陳述其目
擊之經過，並非意圖使曾伯維受刑事處分而向警員為申告。則被告雖曾為不利於自訴
人之子曾伯維之陳述，然係因公務員之推問，方始為不利他人之陳述，且其陳述之目
的，在求判明是非曲直，並無使曾伯維受刑事或懲戒處分之意思，揆諸前揭說明，被
告之行為尚與誣告罪之要件有間，自不得以誣告罪相繩。因認第一審以被告犯罪不能
證明，而諭知無罪之判決，為無不合，予以維持，駁回上訴人在第二審之上訴，已詳
述其所憑之證據及理由，從形式上觀察，並無何違法情形存在。上訴意旨略以被告在
警訊時表示依法處理，始移送檢察官偵查，何能認其無告訴之意思？上訴人在原審提
出書狀，請求調查證據，其中被告誣指曾伯維在四樓竊取其財物，但依相驗卷所附之
民眾刑事案件報案紀錄表明載曾伯維自三樓墜下，顯見被告虛構事實，原判決均未依
法調查，亦未敘明不予調查之理由，其判決當然違背法令等語。惟查被告既在警員之
推問，陳述依法處理，此與基於使人受刑事處分之意思，並進而向該管公務員誣告之
誣告罪之構成要件不符。被告既非基於誣告之意思而向警察機關誣告犯罪，原判決未
調查與被告是否成立犯罪無關之證據，自難指有應於審判期日調查之證據未予調查之
違法。上訴意旨，徒憑己見，仍執陳詞，就原判決明白論斷之事項，及原審認事採證
職權之行使，任意指摘，泛言原判決理由不備及有應調查之證據未予調查之違法，自
非適法之第三審上訴理由。其上訴違背法律上之程式，應予駁回。
據上論結，應依刑事訴訟法第三百九十五條前段，判決如主文。
中      華      民      國    九十一    年     十一     月    二十一    日
                              最高法院刑事第六庭
                                  審判長法官  吳  雄  銘
                                        法官  池  啟  明
                                        法官  石  木  欽
                                        法官  郭  毓  洲
                                        法官  吳  三  龍
      右正本證明與原本無異
                                              書  記  官
中      華      民      國    九十一    年     十一     月    二十五    日
